臺灣雲林地方法院刑事判決　　　　　　100年度交簡上字第5號
上　訴　人
即　被　告　邱麗雅
上列上訴人因過失傷害案件，不服本院虎尾簡易庭民國100 年1
月13日99年度虎交簡字第102 號第一審刑事簡易判決（聲請簡易
判決處刑案號：99年度偵字第4452號），提起上訴，本院管轄之
第二審合議庭判決如下：
    主    文
上訴駁回。
    犯罪事實
一、邱麗雅於民國99年1 月23日下午1 時10分許，駕駛車牌號碼
    6367-GM 號自用小客車（下稱6367-GM 號車），沿雲林縣元
    長鄉○○村○○○路往內寮方向（即由西往東方向）行駛，
    行經雲林縣元長鄉下寮村東庄9A電桿旁三交岔路口時，本應
    注意行經無號誌之交岔路口，應減速慢行，作隨時停車之準
    備，以及車輛行駛時，駕駛人應注意車前狀況，隨時採取必
    要之安全措施，而依當時天候晴、日間有自然光線、路面狀
    況乾燥、無缺陷、無障礙物，且視距良好等情，並無不能注
    意之情事，竟疏於減速慢行，作隨時停車之準備及注意車前
    狀況，隨時採取必要之安全措施，適有邱琮寓騎乘腳踏車，
    沿產業道路由南往北方向騎至該三交岔路口處，左轉準備往
    西方向朝東興路行駛，邱麗雅因而閃煞不及，其6367-GM 號
    車右側（聲請簡易判決處刑書誤載為左側）後視鏡、前擋風
    玻璃右下方處與邱琮寓所騎乘之腳踏車左車身發生碰撞，致
    邱琮寓人車倒地，受有左側股骨幹骨折及頭部外傷併腦震盪
    等傷害。嗣邱麗雅於上開車禍後，即停留在現場，且在有偵
    查權限之警察機關尚未發覺犯罪前，主動向據報前來處理，
    有偵辦犯罪職務之雲林縣警察局交通警察隊警員鄒育仁坦陳
    其係肇事者，並自願接受裁判，而悉上情。
二、案經邱琮寓之父邱錦昌訴由臺灣雲林地方法院檢察署檢察官
    偵查後聲請簡易判決處刑。
    理    由
壹、證據能力部分：
    按被告以外之人（包括證人、鑑定人、告訴人、被害人及共
    同被告等）於審判外之陳述，雖不符刑事訴訟法第159 條之
    1 至之4 等之規定，而經當事人於審判程序同意作為證據，
    法院審酌該言詞陳述或書面陳述作成時之情況，認為適當者
    ，亦得為證據；當事人、代理人或辯護人於法院調查證據時
    ，知有刑事訴訟法第159 條第1 項不得為證據之情形，而未
    於言詞辯論終結前聲明異議者，視為有前項之同意，同法第
    159 條之5 已定有明文。立法意旨在於傳聞證據未經當事人
    之反對詰問予以核實，原則上先予排除；惟若當事人於審判
    程序中表明同意該等傳聞證據可作為證據；或於言詞辯論終
    結前未聲明異議，基於證據資料愈豐富，愈有助於真實發見
    之理念，且強化言詞辯論主義，使訴訟程序得以順暢進行，
    上開傳聞證據亦均具有證據能力。經查，被害人邱琮寓於警
    詢所述、告訴人邱錦昌於警詢及檢察事務官詢問時所述、中
    國醫藥大學北港附設醫院99年7 月14日診斷證明書、中國醫
    藥大學北港附設醫院100 年4 月8 日院醫病字第1000001014
    號函暨邱琮寓病歷資料、道路交通事故現場圖、道路交通事
    故調查報告表(一)(二)、臺灣省嘉雲區車輛行車事故鑑定委員會
    嘉雲鑑990712字第0995803796號鑑定意見書、雲林縣警察局
    道路交通事故肇事人自首情形紀錄表，雖均屬上訴人即被告
    （下稱被告）邱麗雅以外之人於審判外之言詞或書面陳述，
    然經被告與檢察官同意作為證據使用，復經本院審酌該言詞
    或書面陳述作成時之情況，亦無不當或有何顯不可信之情形
    ，依上開規定，應認具有證據能力，合先敘明。
貳、實體部分：
一、訊據被告邱麗雅固對其於上開時、地駕駛6367-GM 號車，與
    被害人邱琮寓騎乘之腳踏車發生碰撞，並為肇事次因等情，
    坦承不諱，惟稱：依據鑑定報告，伊是肇事次因，並非肇事
    主因，且當時自己時速只有30公里左右，邱琮寓是突然從巷
    子衝出來，撞到伊右側後視鏡，伊有緊急剎車開到對向車道
    ，避免造成傷害，也所幸當時對向車道沒有來車，伊也不是
    騎乘機車，才能免於更大之傷害發生等語，就被告自白部分
    ，核與被害人邱琮寓於警詢指述之被害情節相符，復有道路
    交通事故調查報告表(一)(二)、道路交通事故現場圖各1 份及現
    場照片16張在卷可憑（見警卷第8 至19頁），堪以採信。
二、按汽車行經無號誌之交岔路口，應減速慢行，作隨時停車之
    準備；汽車行駛時，駕駛人應注意車前狀況，並隨時採取必
    要之安全措施，道路交通安全規則第93條第1 項第2 款及第
    94條第3 項分別定有明文，被告係領有駕駛執照之人，其駕
    車自應注意上開安全規定，而交通事故多為意外事故，係過
    失犯，就被告應否負刑事責任，應以被告是否按其情節應注
    意，並能注意，而不注意為要件，故被告於交通個案中是否
    構成刑事責任，並不以「誰撞誰」或「對方是否與有過失」
    為判斷標準，仍應就具體個案中，駕駛人有否應注意之義務
    ，能注意，卻疏未注意，作為認定有無過失之依據。又交通
    法規所稱「注意前後左右之狀況」之情形，是指駕駛人就其
    注意力所及之情況下，對於車輛前後左右已存在或可能存在
    事物應予注意，以便採取適當之反應措施而言，是駕駛人注
    意車輛前後左右之狀況，應建立在行車當時之時間、空間之
    一切狀況下進行綜合判斷。查本案交通事故發生當時之天候
    晴，有日間自然光線，路面為乾燥、無缺陷之柏油路面，且
    道路無障礙物，視距良好等客觀情形，有上開道路交通事故
    調查報告表(一)、現場照片可資佐證，且依卷附之交通事故現
    場照片所示，被告所駕駛之6367-GM 號車與邱琮寓所騎乘之
    腳踏車，撞擊部位係右側後視鏡、前擋風玻璃右下方處，而
    被告之6367-GM 號車最後停在對向車道上，可見本案交通事
    故發生前，被告應可注意到被害人邱琮寓騎乘腳踏車行經其
    車行方向右前方；況且，被告駕車行經無號誌之交岔路口，
    理當更提高警覺，減速慢行，作隨時停車之準備及注意車前
    狀況，隨時採取必要之安全措施，茍能如此，縱被害人邱琮
    寓騎乘之腳踏車行經該無號誌之交岔路口，左轉彎車未暫停
    讓直行車先行，當不致發生本案交通事故，益徵被告當時確
    有應注意、能注意，卻疏未注意之情事，其駕車行為顯有過
    失甚明，經送臺灣省雲嘉區車輛行車事故鑑定委員會鑑定結
    果，亦同此認定，有該鑑定委員會嘉雲鑑990712字第099580
    3796號函1 紙在卷可佐（見偵卷第4 頁）。另被害人邱琮寓
    對於本案車禍之發生有上揭過失，然此僅係被害人邱琮寓民
    事上是否與有過失之問題，並不能因此解免被告過失傷害之
    責任，附此敘明。
二、被告在上開時、地駕駛6367-GM 號車，與被害人邱琮寓騎乘
    之腳踏車發生碰撞，造成被害人邱琮寓人車倒地，受有左側
    股骨幹骨折及頭部外傷併腦震盪等傷害，有中國醫藥大學北
    港附設醫院99年7 月14日診斷證明書、病歷資料各1 份在卷
    可憑（見警卷第7 頁；本院卷第34至51頁），復經本院向中
    國醫藥大學北港附設醫院函詢，如何判斷被害人邱琮寓受有
    「頭部外傷併腦震盪」之傷害，中國醫藥大學北港附設醫院
    回函表示：邱琮寓於急診就醫時，因臉部有擦傷並主訴有噁
    心的症狀，於頭部斷層檢查後，並無顱內出血及腦水腫的情
    況，故診斷為頭部外傷並腦震盪等語，有該院100 年4 月8
    日院醫病字第1000001014號函附卷可參（見本院卷第33頁）
    ，是被告上開過失行為與被害人邱琮寓受傷間，具有相當因
    果關係甚明。
三、綜上所述，本案事證明確，被告之過失傷害犯行堪以認定，
    應依法論科。
四、論罪科刑部分：
  (一)核被告所為，係犯刑法第284 條第1 項前段之過失傷害罪。
    又被告於肇事後，在犯罪未發覺前，留在現場等候員警前來
    處理，於處理員警前往現場時，被告即向員警坦承其為肇事
    人並接受裁判，有雲林縣警察局道路交通事故肇事人自首情
    形紀錄表在卷可證，爰依刑法第62條前段之規定，減輕其刑
    。
  (二)被告上訴理由表示：其為肇事次因、車禍發生後有盡到照護
    、慰問被害人邱琮寓之責，被害人邱琮寓目前復原情況良好
    ，並非無法自理；沒有與告訴人邱錦昌達成和解，係因被害
    人邱琮寓之父親即告訴人邱錦昌，提出之賠償金額過高，無
    力負擔，而以刑法第57條、第59條規定，主張原簡易判決，
    量刑過重，請求宣告緩刑等語，並提出被害人邱琮寓在校及
    家裡活動之照片為證。惟按關於刑之量定及緩刑之宣告，係
    實體法上賦予法院得為自由裁量之事項，倘其未有逾越法律
    所規定之範圍，或濫用其權限，即不得任意指摘為違法，以
    為上訴之理由（最高法院75年臺上字第7033號判例要旨參照
    ）；量刑輕重，係屬事實審法院得依職權自由裁量之事項，
    苟已斟酌刑法第57條各款所列情狀而未逾越法定刑度，不得
    遽指為違法。至緩刑之宣告，除應具備同法第74條所定條件
    外，並須有可認為以暫不執行刑罰為適當之情形，始得為之
    ，亦屬法院裁判時得依職權自由裁量之事項（最高法院72年
    臺上字第6696號判例要旨參照）；刑罰之量定，固屬法院自
    由裁量之職權行使，但仍應審酌刑法第57條所列各款事由及
    一切情狀，為酌量輕重之標準，並非漫無限制。在同一犯罪
    事實與情節，如別無其他加重或減輕之原因，下級審法院量
    定之刑，亦無過重或失輕之不當情形，則上級審法院對下級
    審法院之職權行使，原則上應予尊重（最高法院85年度臺上
    字第2446號裁判意旨可資參照）。經查：
  1.原審認定被告所為係犯刑法第284 條第1 項前段之過失傷害
    罪，並依據刑法第62條前段自首減輕其刑之規定，以及審酌
    被告犯後坦承犯行，遲未與被害人達成民事損害賠償之和解
    ，取得被害人諒解，又被告行經無號誌路口，未減速慢行，
    作隨時停車之準備，並致被害人受有左側股骨幹骨折及頭部
    外傷併腦震盪等傷害，犯罪所生危害非輕；參酌被告為肇事
    次因，過失程度尚非嚴重及一切情狀，判處被告拘役50日，
    並諭知易科罰金之折算標準，其認事用法均無違誤，量刑亦
    屬妥適；至被告供稱：其有意賠償被害人邱琮寓，與被害人
    邱琮寓父親即告訴人邱錦昌係因賠償金額無法談妥，以致於
    尚未賠償，伊並無難以得到教訓之情等語，本院審酌被告迄
    今確實尚未賠償被害人邱琮寓，被害人邱琮寓父親即告訴人
    邱錦昌於本院100 年5 月3 日審理程序到場，亦無表達諒解
    被告之意，縱不以「難認被告已獲教訓」作為量刑之依據，
    原審之量刑亦無過重之不當情形，揆諸前揭說明，自不能率
    指原審判決量刑有何違法失當之處。
  2.另本案被告與被害人邱琮寓未達成和解，被害人邱琮寓之損
    害尚未獲得賠償，認不宜為緩刑之諭知，且尚無犯罪之情狀
    顯可憫恕，認科以最低度刑仍嫌過重之情形，故原審判決未
    宣告緩刑以及引用刑法第59條之規定減輕其刑，亦難認有何
    違誤之處。
  3.綜上所述，被告上訴意旨未能具體指摘原判決認事用法有何
    疏漏或違誤之處，僅泛以前揭事由，指摘原審量刑過重，即
    對原簡易判決提起上訴，即有未適，且被告前揭所陳尚不足
    以動搖第一審簡易判決所認定之犯罪事實與量刑結果，應認
    被告上訴為無理由，予以駁回。
據上論斷，應依刑事訴訟法第455 條之1 第1 項、第3 項、第36
8 條，判決如主文。
本案經檢察官莊珂惠到庭執行職務。
中    華    民    國   100    年    5     月    17    日
                  刑事第三庭    審判長法  官  林輝煌
                                      法  官  蕭雅毓
                                      法  官  陳雅琪
以上正本證明與原本無異。
不得上訴。
                                      書記官  顏錦清
中    華    民    國   100    年    5     月    17    日